臺灣板橋地方法院民事判決　　　　　　　　95年度建字第42號
原　　　告　溫瑞美即特佳企業社
　　　　　　　　　　　　號
　　　　　　戴錦淇
共　　　同
訴訟代理人　陳傳中律師
複代理人　　張信陽律師
　　　　　　丙○○
被　　　告　甲○○
訴訟代理人　蔡榮德律師
上列當事人間請求給付工程款事件，經本院於民國96年9月20日
言詞辯論終結，判決如下：
    主  文
原告之訴及其假執行之聲請均駁回。
訴訟費用由原告負擔。
    事實及理由
壹、程序部分：
一、按訴狀送達後，原告不得將原訴變更或追加他訴，但請求之
    基礎事實同一者、擴張或減縮應受判決事項之聲明者，不在
    此限，民事訴訟法第255 條第1 項第2 、3 款定有明文。
二、查原告溫瑞美提起本件訴訟，據其於95年9 月19日所提出之
    訴狀所載，係請求被告給付新台幣（下同）61萬3,313 元及
    自起訴狀繕本送達翌日起至清償日止按年息5%計算之利息，
    嗣於96年4 月23日具狀變更減縮聲明，請求被告給付58萬3,
    313 元及自起訴狀繕本送達翌日起至清償日止按年息5%計算
    之利息；並於96年5 月17日具狀追加戴錦淇為原告，請求被
    告給付原告戴錦淇58萬3,313 元及自起訴狀繕本送達翌日起
    至清償日止按年息5%計算之利為，核與前揭規定相符，應予
    准許，合先敘明。
貳、實體部分：
一、本件原告起訴主張：
  (一)緣原告於民國93年10月間，承攬被告坐落台北縣新莊市○○
    路352 巷27號房屋之修繕工程，兩造原先議定工程價金為新
    台幣（下同）100 萬元，施工期間被告又追加一部分修繕工
    程，追加部分之工程款為37萬3,313 元，故修繕工程總價金
    為140 萬3,313 元。上開修繕工程已全部完工，惟被告僅給
    付工程款79萬元，尚欠之工程款為58萬3,313 元，迭經原告
    催討，迄今未付。
  (二)為此，依據承攬之法律關係，請求被告給付58萬3,313 元，
    及自起訴狀繕本送達翌日起至清償日止按年息5%計算之利息
    。
二、被告則抗辯：
  (一)被告原委託戴錦淇承攬興建系爭房屋工程，原約定施作工程
    範圍為興建1 、2 樓鋼筋混泥土樓房，工程款為100 萬元，
    後再應戴錦淇之追加同意在30萬元範圍內再追加搭建第3 層
    半樓鐵皮屋，並非如戴錦淇指稱追加款為40萬3,313 元。
  (二)詎戴錦淇施作之工程甚為潦草，未打地基，且以沙拉油桶混
    充入到樑柱內，於第1 層結構體成後即形成危樓，更導致地
    層下陷，戴錦淇自知理虧，乃在屋內增添3 根水泥柱以支撐
    彌補地基不足，且因地基不穩乃將2 樓改成鐵皮屋（因混凝
    土較重，1 樓房屋恐無法支撐），且第3 層亦只施作一部分
    即停工避不見面。
  (三)系爭房屋被告乃要用以經營小吃食品工廠用，會排放大量廢
    水，故施工前特別交代戴錦淇必須將水管拉到前側馬路邊之
    公共水溝相接，若將水管線拉到房屋後側將無法排出，恐遭
    環保局罰鍰。詎戴錦淇施作之水管線竟是堵死的，廢水仍排
    到後側，環保局來開罰單時戴錦淇在場，且承諾該罰單之錢
    伊會付，事後亦未履行，且水管問題亦都沒改善。
  (四)戴錦淇對於第3 層及其他收尾等工作未完成且避不見面，被
    告不得已自行再委人來施工完成（1 、2 樓牆壁、3 樓水電
    工程及青鋼架等），被告再花費代墊22萬多元。
  (五)事後被告與戴錦淇會帳確認被告已支付工程款110 萬元，被
    告依約原需支付戴錦淇130 萬元，但工程瑕疵遲遲未完成，
    且未完成之工程被告另委人接續花費22萬多元，故將總工程
    款扣除20萬元，被告既已支付110 萬元，自不可能積欠原告
    任何款項。
  (六)為此，請求駁回原告之訴及其假執行之聲請，並陳明如受不
    利判決，願供擔保請准宣告免假執行。
三、兩造不爭執之事實：
  (一)被告於93年10月間發包其坐落台北縣新莊市○○路352 巷27
    號1 、2 樓房屋之修繕工程，約定工程總價金為100 萬元。
  (二)被告於附表所示之時間分別以現金或支票給付工程款原告戴
    錦淇工程款共計79萬元。
  (三)被告提出被證一之收據1 件，其上記載戴錦淇於12/28 日收
    受15萬元、12/30 收受5 萬元、於1/6 日收受10萬元。
四、本件爭點與本院判斷：
  (一)兩造間之承攬工程契約之當事人：
  查原告戴錦淇與被告係於93年10月間簽訂系爭承攬工程契約
    之事實，已據被告提出經原告戴錦淇簽名之估價單1 件（即
    被證二）在卷為證，自堪認系爭承攬工程契約之當事人為原
    告戴錦淇與被告。
  原告雖主張：溫瑞美與被告始為系爭承攬工程契約之當事人
    云云，並提出蓋有特佳企業社圓戳章之估價單1 件為證，惟
    查上估價單係原告片面所製作，並未經被告簽名，無從作為
    證明原告溫瑞美與被告就系爭承攬工程契約有達成意思表示
    一致之證據，核原告此部分之主張，顯不可採。
  綜上所述，原告溫瑞美並係系爭承攬工程契約之當事人，原
    告溫瑞美依據承攬契約之法律關係請求被告給付58萬3,133
    元及自起訴狀繕本送達翌日起至清償日止按年息5%計算之利
    息，為無理由，應予駁回。
  (二)原告戴錦淇與被告間之承攬工程總價與承攬範圍：
  查原告戴錦淇與被告於93年10月間所簽訂之系爭承攬工程契
    約，兩造均不爭執總價為100 萬元，至於系爭承攬契約之工
    程範圍，被告抗辯：原告戴錦淇應施作之項目總計有16項（
    細目詳附件一「戴錦淇所列舉，經被告同意之項目欄」所載
    ）等情，已據其提出經原告戴錦淇簽名之估價單1 件在卷為
    證，自堪信為真實。原告戴錦堪雖主張：兩造於93年10月間
    簽訂承攬契約之工程施作範圍僅有14項（細目詳附件二）云
    云，並提出其所片面製作之估價單件為證，惟被告否認已與
    原告戴錦淇就上開原告戴錦淇片面製作之估價單內容達成合
    意，且上開原告戴錦淇片面製作之估價單復未經被告於其上
    簽名，則原告此部分之主張自難信為真實。又附件一所示之
    工程項目包括編號2 樓女兒牆2 萬7,000 元、輕鋼架3
    萬4, 000元，均屬兩造於93年10月間所簽訂系爭承攬工程契
    約項目，已如前述，而原告戴錦淇既主張原始工程契約不包
    含2 樓女兒牆與輕鋼架，自堪認並未依93年10月間之系爭承
    攬工程契約施作各該項目。
  次查被告與原告戴錦淇於93年10月間簽訂系爭承攬工程契約
    後，復又追加「加蓋三樓」為承攬之工程範圍，原告雖主張
    兩造同意追加金額為37萬3,313 元，追加施作之具體工程項
    目部分如附件三所示云云，惟已據被告否認在案，而原告戴
    錦淇除未就其與被告已就追加金額與附件三所示之工程項目
    已達成合意舉證以實其說外，就附件一編號頂樓人孔蓋及
    爬梯已計價6,000 元、2 樓女兒牆已計價2 萬7,000 元、
    1 、2 樓磚牆已計價10萬3,50 0元、電動門已計價6 萬
    4,00 0元，為何仍於追加項目分別於附件三頂樓水塔架計
    價6, 000元、3 樓外牆之磁磚計價3 萬7,408 元、1
    樓後方牆面砌磚3 萬8,820 元與2 樓後方牆面砌磚1 萬2,80
    0 元、電動門計價4,8000元，亦未為詳細之陳明與聲明所
    用證據，亦難認原告主張：其已完成追加之工程項目，並已
    取得追加之工程款37萬3,313 元云云，係屬真實。
  (三)被告給付之工程款為若干：
  經查被告於附表所示之時間分別以現金或支票給付原告乙○
    ○工程款79萬元之事實，已據兩造不爭執，自堪信為真實。
  次查被告所提出其上有原告戴錦淇簽名之收據1 紙（詳被證
    一），已據原告戴錦淇於本院96年5 月17日審理時自認其上
    之簽名為其親自簽署，而上開收據上分別記載「12/28 日已
    收總共15萬元」、「12/30 收5 萬元」、「收到新台幣壹拾
    萬元整94年元月6 日」，且上開3 處下方緊接處均有原告戴
    錦淇之簽名，自堪認被告除於附表所示之時間總計給付原告
    戴錦淇79萬元外，尚於93年12月28日、同年月30日、94年1
    月6 日分別給付原告戴錦淇15萬元、5 萬元、10萬元，則被
    告給付原告戴錦淇系爭承攬工程之報酬總計為109 萬元。
  被告雖抗辯：其給付原告戴錦淇之工程款總計為110 萬元云
    云，惟就超過109 萬元部分未能舉證以實其說，尚難信為真
    實。
  (四)原告戴錦淇是否已完成系爭承攬工作：
  按報酬應於工作交付時給付之，無須交付者，應於工作完成
    時給付之。工作係分部交付，而報酬係就各部分定之者，應
    於每部分交付時，給付該部分之報酬。民法第505 條定有明
    文。
  被告抗辯其與原告戴錦淇於93年10月簽訂之承攬工程契約（
    不含追加部分），工程承攬範圍包含附件一編號水電磁磚
    、輕鋼架等項目，但原告戴錦淇並未完成水電與輕鋼架工
    程之事實，有經原告戴錦淇簽名之估價單1 件可證，而原告
    就其已完成水電工程部分並未舉證以實其說，就輕鋼架部分
    則自認未成完，自堪信被告此部分之抗辯係屬真實。
  次查原告戴錦淇與被告就系爭工程所為之追加部分，原告戴
    錦淇於95年5 月19日起訴狀陳稱兩造議定金額為40萬3,313
    元云云，嗣經本院於93年3 月9 月以裁定諭知以Excell試算
    表列表加總，則於96年4 月23日具狀列表加總，並改稱追加
    金額僅有37萬3,313 元，顯見原告於起訴狀陳稱兩造就追加
    部分之金額議定為40萬3,313 元云云，並非事實。又原告雖
    於96 年4月23日具狀將追加部分之細項與金額列表，但對於
    附表三編號、、、所示之項目為何非屬93年10月間
    兩造所簽訂承攬工程契約之項目，為何仍需計價，則完全未
    為任何具體陳明與聲明所用證據，本院審酌原告戴錦淇所提
    出其自行製作93年10月間之估價單，與被告所提出經原告戴
    錦淇簽名之93年10月間估價單（即被證二），可以看出原告
    戴錦淇自行片面製作之估價單，承攬工程項目較被告所提之
    估價單為少，單價則較被告所提出之估價單為高，至於原告
    戴錦淇所片面製作之追加估價單，則將原承攬範圍之女兒牆
    納入附件三編號之計價範圍，顯係重複計價，因認原告戴
    錦淇所提出片面製作之估價單內容均有不實，不足採信。
  綜上所述，原告戴錦淇並未依承攬工程契約之約定完成系爭
    工作，已不得依民法第505 條規定請求被告給付報酬，又被
    告已給付報酬109 萬元，原告戴錦淇亦未能舉證證明其所施
    作之工程價值，扣除其未依約施作造成被告損失之金額，高
    於被告給付之報酬10萬元，則原告戴錦淇請求被告給付報酬
    58萬3,313 元，為無理由，不應准許。
五、從而，原告依據承攬之法律關係，請求被告給付58萬3,313
    元及自起訴狀繕本送達翌日起至清償日止按年息5%計算之利
    息，為無理由，應予駁回。又原告既受敗訴之判決，其假執
    行之聲請亦失所附麗，應併予駁回。
六、結論：原告之訴為無理由，依民事訴訟法第78條規定判決如
    主文。
中　　華　　民　　國　　96　　年　　9 　　月　　28　　日
                  民事第三庭    法　官　何君豪
以上正本係照原本作成
如對本判決上訴，須於判決送達後20日內向本院提出上訴狀
中　　華　　民　　國　　96　　年　　9 　　月　　28　　日
                                書記官　蕭興南
